臺灣桃園地方法院刑事簡易判決　　　　100年度壢簡字第746號
聲　請　人　台灣桃園地方法院檢察署檢察官
被　　　告　蘇盛泉
上列被告因恐嚇取財案件，經檢察官聲請以簡易判決處刑（99年
度偵緝字第1140號），本院判決如下：
    主  文
蘇盛泉幫助意圖為自己不法之所有，以恐嚇使人將本人之物交付
，處有期徒刑伍月，如易科罰金，以新台幣壹仟元折算壹日。
    事  實
一、蘇盛泉明知金融機關對客戶前來申請開設帳戶，僅需存入最
    低開戶金額即可，並無特殊限制，個人亦得同時在不同之金
    融機構申請數個存款帳戶使用，甚為簡便，亦可預見一般取
    得他人金融帳戶使用之行徑，常與詐欺、恐嚇等財產犯罪所
    需有密切之關聯，可能係為掩飾不法犯行，避免有偵查犯罪
    權限之執法人員循線查緝，以確保犯罪所得之不法利益，並
    掩人耳目，竟仍以縱有人以其金融帳戶實施恐嚇取財犯行，
    亦不違背其本意之幫助犯意，於民國98年7 月28日前某日，
    將其於74年11月27日所開立中華郵政股份有限公司龍潭郵局
    帳號0000000-0000000 號帳戶（下稱本件帳戶）之存摺、提
    款卡及密碼等資料，提供予真實姓名、年籍不詳之成年人士
    使用。嗣該人及所屬已成年之犯罪集團成員即基於意圖為自
    己不法所有之犯意，分別於附表所示之時間，以附表所示之
    方法，恫嚇黃義雄、游仁壽、黃傳雄、曾國演及何松明，致
    其等恐因鴿子遭殺害，心生畏懼，不得已依指示將附表所示
    款項匯入蘇盛泉之上開帳戶內。嗣經黃傳雄發覺有異報警處
    理，經警旋線查悉上情。
二、案經南投縣政府警察局草屯分局報請台灣南投地方法院檢察
    署檢察官呈台灣高等法院檢察署檢察長令轉台灣桃園地方法
    院檢察署檢察官偵查後聲請以簡易判決處刑。
    理  由
一、被告蘇盛泉於檢察官訊問時固坦承上開帳戶係其開立，惟矢
    口否認有幫助恐嚇取財犯行，辯稱：伊曾於98年5 月間端午
    節左右曾辦理補發上開帳戶存摺及金融卡，現在存摺也不見
    了云云。經查：
（一）上開帳戶確係被告所開立，業據被告供承不諱，復有郵政
      存簿儲金立帳申請書、被告國民身分證、上開帳戶基本資
      料等在卷可稽。另被害人黃義雄、游仁壽、黃傳雄、曾國
      演及何松明等人遭犯罪集團成員以附表所示之方法恐嚇後
      ，於附表所示之時間以匯款之方式將款項分別匯至上開帳
      戶內等情，有如附表證據欄所示之證據資料在卷足憑（詳
      如附表所示）。
（二）至被告雖於檢察官訊問時辯稱：伊曾於98年5 月間端午節
      左右曾辦理補發上開帳戶存摺及金融卡，申請補辦時，郵
      局人員告訴伊，伊的密碼寫在存摺黑色磁條上，但伊自己
      沒看過，伊有告訴郵局人員伊存摺掉了，但因為帳戶內沒
      有錢，所以沒有報警云云。惟查：被告所有上開帳戶係於
      94年10月4 日申請遺失補發存摺，但未申辦遺失補發金融
      卡，有中華郵政股份有限公司中壢郵局99年7 月16日營字
      第0991803334號函在卷可稽，則被告所辯於上開時間曾辦
      理補發上開存摺及及金融卡乙節，即與事實不符。又被告
      雖辯稱：伊申請補辦時，郵局人員告訴伊，伊的密碼寫在
      存摺黑色磁條上云云，而本件被告並未於98年端午節左右
      辦理上開帳戶補發存摺及金融卡事宜，已如前述，自無被
      告所辯「經郵局人員告知其密碼書寫在存摺」之情；又每
      一金融卡都設置有專用密碼，除非設定之人告知，否則他
      人不易得知，且各個銀行、郵局帳戶之金融卡有其特定之
      密碼，必知悉該特定之密碼始得以金融卡自該帳戶內提領
      款項，是為避免該帳戶之款項遭人盜領，銀行及郵局恆告
      知帳戶所有人應將金融卡與密碼分別置放，並不要輕易將
      該密碼外洩，故被告所辯：伊將密碼書寫在存摺上，但伊
      自己沒看過云云，顯非可採。再者，金融機構帳戶，事關
      存戶個人財產權益之保障，與存戶之存摺、金融卡及密碼
      結合，其專屬性、私密性更形提高，若落入不明人士手中
      ，極易被利用為取贓之犯罪工具，是一般人均有妥為保管
      以防止他人任意使用之認識，倘不慎遺失或遭竊，衡情均
      會報案或掛失，以免帳戶遭冒用產生糾紛，被告辯稱該帳
      戶遺失，然竟未掛失或報警，被告所辯，自難逕採。
（三）再參以近年來政府已廣為向民眾宣導如何防範犯罪集團恐
      嚇或施詐，一般人如遇帳戶存摺、提款卡遺失或遭竊，為
      防止其存款遭盜領或帳戶遭不法使用，必當於發現後立即
      向金融機構辦理掛失補發手續或報警追尋，以免遭犯罪集
      團作為不法用途，實施犯罪之人對此當亦知之甚詳，而於
      原帳戶所有人掛失止付後，即無法以拾得或竊得之存摺、
      提款卡提領該戶內之存款，如有意犯罪之人如不能掌控帳
      戶之來源，逕以拾得或竊得之他人帳戶為其犯罪轉帳收款
      工具，則其向被害人恐嚇取財，縱成功脅迫被害人將款項
      匯入該帳戶後，卻極有可能因帳戶所有人即時掛失止付而
      無法提領，則前述大費周章所從事之犯罪行為，非但要冒
      犯罪後遭追訴、處罰之風險，且徒然平白無故替原帳戶所
      有人帳戶匯入金錢，卻無法得償其犯罪目的，無異為人作
      嫁，亦即，為前述犯罪之人士所使用之轉帳收款帳戶，必
      然屬於其等在特定時間得以確定掌控之人頭帳戶，若非其
      已經確定所使用之帳戶所有人必然不會在被害人轉帳，及
      其前往提款、收款之期間前往報警或掛失止付，以現今人
      頭帳戶充斥社會之狀況，應不至於尚須以具高度風險之帳
      戶從事犯罪，而能充分掌控他人帳戶為人頭帳戶完成犯罪
      之此等確信，在帳戶係拾得或竊得之情形，充滿不確定之
      可能性。益徵本件犯罪集團所使用之被告帳戶，應係由被
      告交付存摺、金融卡及密碼，並同意使用，且承諾不申請
      掛失止付，本件犯罪集團成員始敢肆無忌憚持之做為恐嚇
      取財之轉帳帳戶，情極明灼。
（四）再按金融存款帳戶，事關存戶個人財產權益之保障，與存
      戶之金融卡及密碼結合，其專屬性、私密性更形提高，除
      非本人或與本人具密切之關係者，難認有何理由可自由流
      通使用該存摺、金融卡及密碼，一般人亦均有應妥為保管
      存摺、金融卡及密碼，以防止被他人冒用之認識，縱有特
      殊情況偶有將存摺、金融卡及密碼交付他人之需，亦必深
      入瞭解其用途後再行提供以使用，恆係吾人日常生活經驗
      與事理；且金融帳戶為個人理財之工具，申請開設金融帳
      戶並無任何特殊之限制，一般民眾皆可以存入最低開戶金
      額之方式申請開戶，一個人可以在不同之金融機構申請多
      數之存款帳戶使用，並無何困難，此乃眾所週知之事實。
      且依一般人之社會生活經驗，若見有非親非故之人不以自
      己名義申請開戶，反而以出價蒐購或借用之方式向他人蒐
      集金融機構帳戶供己使用，衡情當能預見蒐集金融帳戶者
      ，係將所蒐集之帳戶用於從事財產犯罪之轉帳工具。況觀
      諸現今社會上，詐騙者以蒐集之人頭帳戶，作為詐欺之轉
      帳帳戶，業經報章媒體時有披露，因此交付帳戶予非親非
      故之人，受讓人將持以從事財產犯罪，已屬一般智識經驗
      之人所能知悉或預見，被告竟仍任意將本件帳戶存摺、金
      融卡及密碼等帳戶資料交付予身分上不具密切關係之人，
      對於該持用其帳戶資料之人果真用以作為恐嚇取財之轉帳
      工具，顯然亦不違背被告之本意，本件雖查無積極證據證
      明被告與該蒐集其帳戶之人有何共同實施恐嚇取財犯行之
      手段施用或犯意聯絡，惟被告對於金融帳戶交付他人使用
      ，可能遭持以從事恐嚇取財犯罪之用，有所預見，且果真
      被利用作為恐嚇取財之轉帳帳戶，又不違背被告之本意，
      足認被告有以提供帳戶予他人，幫助他人犯恐嚇取財罪之
      不確定故意，灼然明甚。
（五）本件事證明確，被告犯行堪予認定，應依法論科。
二、核被告所為，係犯刑法第30條第1 項、第346 條第1 項幫助
    恐嚇取財罪之幫助犯。又被告以一幫助之行為，幫助犯罪集
    團成員以上開帳戶恐嚇取得如附表所示被害人之財物，為想
    像競合犯，應從一重之幫助恐嚇取財罪處斷。被告以幫助他
    人犯罪之意思而參與犯罪構成要件以外之行為，為恐嚇取財
    罪之幫助犯，爰依刑法第30條第2 項之規定，減輕其刑。又
    按刑法第346 條第1 項之恐嚇財罪，係以意圖為自己或第三
    人不法之所有，以恐嚇使人將本人或第三人之物交付，為其
    構成要件，是恐嚇取財罪既遂與未遂之區別，應以他人已否
    為物之交付而定，倘行為人已將他人財物移歸自己實力支配
    之下，即應成立恐嚇取財既遂罪。本件被告既已將其所有之
    帳戶提供予犯罪集團使用，導致被害人因遭恐嚇而匯款至被
    告帳戶內，則被害人顯已完成匯款而交付財物，並處於犯罪
    集團成員得以隨時提領之狀態，而在犯罪集團成員實力支配
    之下，縱犯罪集團成員未及自被告上開帳戶提領被害人匯入
    之款項，犯罪集團成員之恐嚇取財行為亦已屬既遂，一併敘
    明。爰審酌被告提供存摺、金融卡及密碼等物予他人犯罪使
    用，造成遭受恐嚇之人追查贓款及實際犯罪行為人發生阻礙
    ，對於社會治安仍具有相當之危害性，其犯罪動機、目的、
    手段及犯後態度等一切情狀，量處如主文所示之刑，諭知其
    易科罰金之折算標準，以示懲儆。至被告交予不法集團成員
    之上開帳戶存摺、金融卡等物，雖係供犯罪所用之物，但未
    經扣案，且非義務沒收之物，爰不為沒收之諭知，附此敘明
    。
三、據上論斷，應依刑事訴訟法第449 條第1 項前段、第3 項，
    刑法第346 條第1 項、第30條第1 項前段、第2 項、第55條
    、第41條第1 項前段，刑法施行法第1 條之1 第1 項、第2
    項前段，逕以簡易判決處刑如主文。
四、如不服本判決，得自收受送達之翌日起10日內向本院提出上
    訴狀，上訴於本院第二審合議庭（須附繕本）。
中    華    民    國   100    年    11    月    23    日
                  刑事第七庭法  官  鄭吉雄
以上正本證明與原本無異。
                            書記官  蘇  萱
中    華    民    國   100    年    11    月    23    日
附錄本件論罪科刑法條全文：
中華民國刑法(94.02.02)第346條
（單純恐嚇罪）
意圖為自己或第三人不法之所有，以恐嚇使人將本人或第三人之
物交付者，處 6 月以上 5 年以下有期徒刑，得併科 1 千元以
下罰金。
以前項方法得財產上不法之利益，或使第三人得之者，亦同。
前二項之未遂犯罰之。
附表：
┌──┬────┬───┬─────┬─────────────┬─────────┬───────────┐
│編號│時間    │被害人│匯款金額  │恐嚇方法                  │供犯罪所用金融帳戶│證據                  │
│    │        │      │（新台幣）│                          │                  │                      │
├──┼────┼───┼─────┼─────────────┼─────────┼───────────┤
│ 1  │98年7 月│黃義雄│接續匯款4,│被害人因接獲犯罪集團來電稱│戶名：蘇盛泉、分行│1.證人黃義雄於警詢中之│
│    │28日、98│      │020 元、2,│被害人所飼養之賽鴿為其網到│：中華郵政股份有限│  證述（99年度偵緝字第│
│    │年7 月31│      │010 元    │，使被害人心生恐懼，遂依指│公司龍潭郵局、帳號│  1140號卷第55頁至第56│
│    │日      │      │          │示接續於98年7 月28日上午11│：000-0000000-0000│  頁）                │
│    │        │      │          │時34分許、98年7 月31日上午│543               │2.郵政國內匯款單2 紙（│
│    │        │      │          │11時40分許至中華郵政股份有│                  │  同上卷第57頁至第58頁│
│    │        │      │          │限公司東勢郵局匯款至蘇盛泉│                  │  ）                  │
│    │        │      │          │之右列帳戶。              │                  │                      │
│    │        │      │          │                          │                  │                      │
├──┼────┼───┼─────┼─────────────┼─────────┼───────────┤
│ 2  │98年7 月│游仁壽│2,000元   │被害人接獲犯罪集團來電稱被│戶名：蘇盛泉、分行│1.證人游仁壽於警詢中之│
│    │28日    │      │          │害人所有之鴿子被其抓住，使│：中華郵政股份有限│  證述（99年度偵緝字第│
│    │        │      │          │被害人心生恐懼，擔心鴿子將│公司龍潭郵局、帳號│  1140號卷第64頁至第64│
│    │        │      │          │遭殺害，遂依指示於98年7 月│：000-0000000-0000│  頁背面）            │
│    │        │      │          │28日中午12時19分許，以其弟│543               │2.郵政國內匯款單1 紙（│
│    │        │      │          │游仁明之名義，在中華郵政股│                  │  同上卷第65頁）      │
│    │        │      │          │份有限公司中和大華郵局匯款│                  │                      │
│    │        │      │          │至蘇盛泉之右列帳戶。      │                  │                      │
├──┼────┼───┼─────┼─────────────┼─────────┼───────────┤
│ 3  │98年7 月│黃傳雄│接續匯款  │被害人接續於98年7 月30日下│戶名：蘇盛泉、分行│1.證人黃傳雄於警詢中、│
│    │30日下午│      │2,000 元、│午1 時許及98年7 月31日下午│：中華郵政股份有限│  檢察官訊問中之證述（│
│    │1 時許、│      │2,000 元  │1 時許接獲犯罪集團來電稱被│公司龍潭郵局、帳號│  99年度偵字第69號卷第│
│    │98年7 月│      │          │害人所有之鴿子在其手上，如│：000-0000000-0000│  5 頁至第5 頁背面、第│
│    │31日下午│      │          │不匯款便將鴿子殺害，使被害│543               │  21頁至第22頁）      │
│    │1 時許  │      │          │人心生恐懼，遂依指示接續於│                  │2.郵政國內匯款執據2 紙│
│    │        │      │          │98年7 月30日下午4 時53分許│                  │  （同上卷第14頁、第15│
│    │        │      │          │、98年7 月31日下午2 時7 分│                  │  頁）                │
│    │        │      │          │許，在中華郵政股份有限公司│                  │3.內政部警政署反詐騙案│
│    │        │      │          │草屯大觀郵局匯款至蘇盛泉之│                  │  件紀錄表（同上卷第16│
│    │        │      │          │右列帳戶。                │                  │  頁）                │
│    │        │      │          │                          │                  │4.南投縣政府警察局草屯│
│    │        │      │          │                          │                  │  分局中正派出所受理詐│
│    │        │      │          │                          │                  │  騙帳戶通報警示簡便格│
│    │        │      │          │                          │                  │  式表（同上卷第17頁）│
├──┼────┼───┼─────┼─────────────┼─────────┼───────────┤
│ 4  │98年7 月│曾國演│2,030元   │被害人因接獲犯罪集團來電稱│戶名：蘇盛泉、分行│1.證人曾國演於警詢中、│
│    │31日上午│      │          │被害人所有之鴿子在其手中，│：中華郵政股份有限│  檢察官訊問中之證述（│
│    │11時45分│      │          │使被害人心生恐懼，擔心鴿子│公司龍潭郵局、帳號│  99年度偵緝字第1140號│
│    │許      │      │          │將遭殺害，遂依指示於98年7 │：000-0000000-0000│  卷第66頁至第67頁、第│
│    │        │      │          │月31日上午11時45分許，在中│543               │  94頁至第95頁）      │
│    │        │      │          │華郵政股份有限公司草屯大觀│                  │2.郵政國內匯款單1 紙（│
│    │        │      │          │郵局匯款至蘇盛泉之右列帳戶│                  │  同上卷第68頁）      │
│    │        │      │          │。                        │                  │                      │
├──┼────┼───┼─────┼─────────────┼─────────┼───────────┤
│ 5  │98年7 月│何松明│3,600元   │被害人因接獲犯罪集團來電稱│戶名：蘇盛泉、分行│1.證人何松明於警詢中之│
│    │31日下午│      │          │被害人所飼養之賽鴿為其網到│：中華郵政股份有限│  證述（99年度偵緝字第│
│    │3 時1 分│      │          │，需匯款至其指定帳戶始將該│公司龍潭郵局、帳號│  1140號卷第59頁至第60│
│    │許      │      │          │賽鴿放回，致使被害人心生恐│：000-0000000-0000│  頁）                │
│    │        │      │          │懼，而請被害人之子何吉軒於│543               │2.郵政國內匯款單1 紙（│
│    │        │      │          │98年7 月31日下午3 時1 分許│                  │  同上卷第61頁）      │
│    │        │      │          │，在中華郵政股份有限公司東│                  │                      │
│    │        │      │          │勢郵局匯款至蘇盛泉之右列帳│                  │                      │
│    │        │      │          │戶。                      │                  │                      │
├──┼────┼───┼─────┼─────────────┼─────────┼───────────┤
│ 6  │98年7 月│李國豪│2,017元   │被害人因接獲犯罪集團來電稱│戶名：蘇盛泉、分行│1.證人李國豪於警詢中之│
│    │31日下午│      │          │被害人所飼養之賽鴿於訓練途│：中華郵政股份有限│  證述（99年度偵緝字第│
│    │3 時38分│      │          │中遭其擄獲，使被害人心生恐│公司龍潭郵局、帳號│  1140號卷第62頁至第62│
│    │許      │      │          │懼，遂依指示於98年7 月31日│：000-0000000-0000│  頁背面）            │
│    │        │      │          │下午3 時38分許，在中華郵政│543               │2.郵政國內匯款單1 紙（│
│    │        │      │          │股份有限公司鹿港郵局匯款至│                  │  同上卷第63頁）      │
│    │        │      │          │蘇盛泉之右列帳戶。        │                  │                      │
└──┴────┴───┴─────┴─────────────┴─────────┴───────────┘